【裁判字號】    95,聲判,12
【裁判日期】    950216
【裁判案由】    聲請交付審判
【裁判全文】
臺灣臺北地方法院刑事裁定           95年度聲判字第12號
聲  請人即
告  訴  人  戊○○
            乙○○
共同代理人  郭蕙蘭律師
被      告  丙○○
            己○○
            丁○○
            甲○○
上列聲請人因告訴被告己○○、丁○○、甲○○等業務過失致死
案件，被告丙○○偽造文書案件，不服台灣高等法院檢察署檢察
長駁回再議之處分（94年度上聲議字第3472號），聲請交付審判
，本院裁定如下：
    主      文
聲請駁回。
    理      由
一、聲請交付審判意旨如附件之聲請交付審判理由狀所載。
二、按告訴人不服上級法院檢察署檢察長或檢察總長認再議為無
    理由而駁回之處分者，得於接受處分書後10日內委任律師提
    出理由狀，向該管第一審法院聲請交付審判。法院認為交付
    審判之聲請不合法或無理由者，應駁回之，刑事訴訟法第25
    8 條之1 第1 項、第258 條之3 第2 項前段，分別定有明文
    。又聲請人之聲請交付審判權，係對於「檢察官不起訴或緩
    起訴裁量權」制衡之一種外部監督機制，法院僅就檢察官所
    為不起訴或緩起訴之處分是否正確加以審查，以防止檢察機
    關濫權，依此立法精神，交付審判審查之範圍不得逾越原告
    訴之界限，且同法第258 條第3 項規定法院審查聲請交付審
    判案件時「得為必要之調查」，其調查證據之範圍，自應以
    偵查中曾顯現之證據為限；而同法第260 條對於不起訴處分
    已確定或緩起訴處分期滿未經撤銷者得再行起訴之規定，其
    立法理由說明該條所謂不起訴處分已確定者，包括「聲請法
    院交付審判復經駁回者」之情形在內，是前述「得為必要之
    調查」，其調查證據範圍，更應以偵查中曾顯現之證據為限
    ，不得就聲請人新提出之證據再為調查，亦不得蒐集偵查卷
    以外之證據，否則，將與刑事訴訟法第260 條之再行起訴規
    定，混淆不清，亦將使法院僭越檢察官之職權，而有回復「
    糾問制度」之虞；且法院裁定交付審判，即如同檢察官提起
    公訴使案件進入審判程序，是法院裁定交付審判之前提，必
    須偵查卷內所存證據已符合刑事訴訟法第251 條第1 項規定
    「足認被告有犯罪嫌疑」而檢察官應提起公訴之情形，亦即
    該案件已經跨越起訴門檻，否則，縱或法院對於檢察官所認
    定之基礎事實有不同之判斷，但如該案件仍須另行蒐證偵查
    始能判斷應否交付審判者，因交付審判審查制度並無如同再
    議救濟制度得為發回原檢察官續行偵查之設計，法院仍應依
    同法第258 條之3 第2 項前段之規定，以聲請無理由而裁定
    駁回。
三、本院查：
    (一)按法院或檢察官得囑託醫院、學校或其他相當之機關、團
      體為鑑定，或審查他人之鑑定，並準用第203 條至第206
      條之1 之規定；其須以言詞報告或說明時，得命實施鑑定
      或審查之人為之。第163 條第1 項、第166 條至第167 條
      之7 、202 條之規定，於前項由實施鑑定或審查之人為言
      詞報告或說明之情形準用之，刑事訴訟法第208 條定有明
      文。查行政院衛生署90年10月25日以衛署醫字第09000650
      11函所附之行政院衛生署醫事審議委員會鑑定書（見台灣
      台北地方法院檢察署《下同》90年度他字第688 號卷第73
      頁至第75頁）、91年12月11日衛署醫字第0910078525號函
      、92年7 月11日衛署醫字第0920211083函所附之前開委員
      會鑑定書各乙份（見91年度偵續字第124 號卷第124 頁至
      第128 頁、第152 頁至第156 頁）、93年8 月18日衛署醫
      字第0930218279號函所附之前開委員會鑑定書（見92年度
      偵續一字第121 號卷第65頁至第68頁），乃係檢察官於偵
      查時囑託行政院衛生署就被告己○○、丁○○、甲○○等
      人於89年8 月10日凌晨對聲請人戊○○、乙○○之女即被
      害人蒲彥廷之急救醫療行為是否有過失所為之鑑定，亦即
      行政院衛生署所為之前開鑑定乃係依檢察官之囑託所為之
      機關鑑定，參諸前開規定，自無須命其具結而有證據能力
      ，聲請人戊○○、乙○○以前開鑑定，不須具結，欠缺可
      靠性擔保，毫無公信力，似不適宜採用作為司法判案之參
      考云云（見91年偵續字第124 號卷134 頁聲請人戊○○、
      乙○○92年2 月6 日告訴補充理由狀第1 頁參照），顯有
      誤會，不足採取。
    (二)被害人蒲彥廷自84年11月起，因妄想型精神分裂症（SCHI
      ZOPHRENIA，PARANOID TYPE）曾在國立台灣大學醫學院附
      設醫院（下稱台大醫院）精神科接受治療，並有自服過量
      藥物之病史。本案緣起被害人蒲彥廷於89年8 月10日零時
      許，打電話回家暗示服用藥物，要聲請人戊○○、乙○○
      隔天看報紙就知道了，經聲請人戊○○、乙○○找到被害
      人蒲彥廷後，發現其身旁有2 個降血壓藥物INDERAL （
      Propra nolol即乙型交感神經阻斷劑）盒子，其中缺少數
      量高達120 顆，為防意外，立刻召請119 救護車於1 時45
      分許，將其送至台大醫院急診部，並出示藥盒，告知其中
      所缺少之數量（40MG100 顆、10MG20顆），被害人蒲彥廷
      初到院時經護理人員篩檢其體溫37．2 度、脈搏每分鐘84
      下、血壓為161 ／110 毫米汞柱、皮膚發紺、脈搏由正常
      轉為不規則、血氧濃度約96％，值班醫師即被告己○○因
      被害人蒲彥廷疑似自行服用大量之降血壓藥物乙型交感神
      經阻斷劑，即下達以口胃管灌洗胃部之醫囑，又因被害人
      蒲彥廷躁動無法配合，在給予抗精神藥物（HALOPERIDOL1
      AMP）肌 肉注射後，將被害人蒲彥廷約束診療床上，並由
      醫師即被告丁○○、護士即被告甲○○進行口胃管胃部灌
      洗；嗣於灌洗過程中之2 時40分許，被害人蒲彥廷突然嘴
      唇發紺並失去意識，被告己○○立即檢測被害人蒲彥廷之
      生命徵象，因被害人蒲彥廷呈現無呼吸、無脈搏狀態，隨
      即進行心肺復甦術，急救20分鐘後，被害人蒲彥廷恢復自
      發性循環（血壓69／34毫米汞柱），嗣於3 時40分轉入加
      護病房繼續治療，仍一直呈現深度昏迷，延至8 月22日7
      時5 分因急性呼吸窘迫症、吸入性肺炎、乙型交感神經阻
      斷劑中毒等而不治死亡，除已據聲請人戊○○、乙○○指
      訴甚詳，核與被告己○○、丁○○、甲○○等人於檢察官
      偵查時之供述大致相符外，復有被害人蒲彥廷於台大醫院
      就診時之所有病歷資料影本在卷可憑（見外放卷）。
    (三)聲請人戊○○、乙○○雖指訴被告己○○、丁○○、甲○○等人確有下述之過失：
      1.被害人蒲彥廷沒有大量服藥自殺，當時只是疑似有服藥
        而已，被告己○○、丁○○、甲○○等人卻未先行檢驗
        確定，即逕行洗胃之醫療行為。
      2.被告己○○、丁○○、甲○○等人除對被害人蒲彥廷為
        洗胃之醫療行為外，並沒有作任何處置，尤有甚者，當
        被害人蒲彥廷額頭及嘴角發青時，顯示已是缺氧所造成
        ，被告己○○、丁○○、甲○○等人卻沒有立刻用氧氣
        或呼吸器施以急救，加上被告丁○○在洗胃過程中，用
        手推被害人胃部，造成被害人蒲彥廷不適，致使被害人
        蒲彥廷因為胃水及殘渣物逆流，阻塞呼吸道、食道造成
        缺氧，被告己○○、丁○○、甲○○等人在被害人蒲彥
        廷缺氧情形下，一直到心電圖驟降之期間，都沒有即時
        作急救處置，才會造成被害人蒲彥廷死亡，台大醫院所
        簽發之死亡證明書上列舉「吸入性肺炎」為被害人蒲彥
        廷之死亡原因即為明證。
      3.縱使被告己○○經診斷被害人確已服用致死劑量之乙型
        交感神經阻斷劑藥物，依該藥物原廠使用說明敘述，藥
        物過量一般治療包括：「密切觀察，住進加護病房，使
        用胃沖洗活性碳及瀉劑以避免仍在消化到的藥物被吸收
        。使用血漿或其代替品來治療低血壓或休克」，何以被
        告己○○不按照前開處理流程，而只將被害人蒲彥廷綁
        在急診內科部之病床上，交由被告丁○○、甲○○2 人
        負責洗胃，又被告己○○在被害人蒲彥廷洗胃過程中，
        為防止已服用之藥物繼續吸收，也該同時使用點滴、葡
        萄糖水或適時給予強心劑，但在被害人蒲彥廷臉部發黑
        時，均未即時處理，以致喪失了搶救被害人蒲彥廷之黃
        金時機。
    (四)然而，被告己○○、丁○○、甲○○等人在執行醫療業務
      時，是否有應注意，能注意而不注意之過失，由於被害人
      蒲彥廷之遺體早已火化，業據聲請人戊○○、乙○○於90
      年3 月7 日、94年7 月7 日檢察官訊問、檢察事務官詢問
      時供稱明確，自已無法就被害人蒲彥廷之遺體再為病理化
      驗，本院當只能依據本案相關卷證資料認定如下：
      1.有關聲請人戊○○、乙○○認被告己○○、丁○○、甲○○等人在未確定被害人戊○○確有大量服藥自殺之事
        實，即施以洗胃之醫療行為而有過失云云：
        (1)被害人蒲彥廷自84年11月起，因妄想型精神分裂症曾
          在台大醫院精神科接受治療，並有自服過量藥物之病
          史，而聲請人戊○○、乙○○於89年8 月10日零時許
          ，找到被害人蒲彥廷時，發現其身旁有2 個降血壓藥
          物乙型交感神經阻斷劑盒子，缺少數量高達120 顆（
          40 MG100顆、10MG20顆），已如前述，則被害人蒲彥
          廷確有大量服用前開藥物自殺之高度可疑。
        (2)據乙型交感神經阻斷劑之原廠說明書所載：服用過量
          之症狀包括有心跳徐緩、低血壓、急性心臟功能不足
          和支氣管痙攣等，有該原廠說明書正本及影本附於90
          年度他字第688 號卷第62頁、第63頁可稽。又依前開
          之行政院衛生署92年7 月11日衛署醫字第0920211083
          號函所附之行政院衛生署醫事審議委員會鑑定書鑑定
          意見欄(一)載明：「Propranolol （按即乙型交感神經
          阻斷劑）的腸胃吸收良好，在口服中毒劑量後通常在
          1至3小時產生副作用（見原廠說明書）（見參考文獻
          ：Annals of Emergency Medicine.16《12》：138-9
           3，1987 Dec.、Medicine Journal of Australia.1
          《2》：82-3，1981 Jan 24.），但也有在服用4小時
          後才發生副作用的情形，故一般Propranolol 過量的
          觀察至少須6 小時（見參考文獻：Goldfranks Toxic
          ologic Emergency， seven edit，p746-751.）。病
          患（按即被害人蒲彥廷）在高度疑似服用大劑量Prop
          ranolol （4200mg）後約1 小時45分即送達台大醫院
          ，其心跳未呈趨緩、血壓毫未下降，則依此判斷已服
          之藥物不會造成嚴重不良反應的假設，臨床上卻發生
          及（按應為「極」之誤）其危險的結果（見參考文獻
          ：American Journal of Emergency Medicine. 13《
          5》：536-7，1995 Sep.、Presse Medicale.29 《18
          》：1027-33，2000 May 20.《French》、The Lance
          t.《8495》：0000-0000，1986 June 21.），文獻舉
          證不勝枚舉，甚至有報導在服用12小時後才到達最高
          血中濃度的病例（見參考文獻：Human Toxicology.
          2 《3 》：511-7 ，1993 Jul.）。 至於病患『意識
          激動、行動自如、能從床上跳下逃跑，須合數人之力
          服才能將她綁在床上．．．』，文獻中亦有類似報導
          以精神病急性發作為臨床上藥物中毒的初始症狀（見
          參考文獻：American Journal of Emergency Medici
          ne.1 3《5 》：536-7 ，1995 Sep.）， 數小時後還
          是發生了心臟衰竭的不報結果（見參考文獻：Americ
          an Heart Journal.98 ：798-811 ，1979）。故急診
          醫生不可以藥物過量數小時尚未發病，作為不急救的
          藉口」等語，況且，參之前開藥物之原廠說明書中所
          載：「空腹口服，其尖峰血中濃度在1-3 小時出現，
          ．．．排除半衰期為3-6 小時」等語，亦即該說明書
          中所提及之時間乃係以空腹使用為主，而服用該藥物
          之人對於該藥物之反應，衡諸常情，往往會因人之服
          用方式（如空腹或非空腹）、個人體質（如吸收、代
          謝功能、對藥之反應、敏感度）之不同，其藥物作用
          之時間亦會所有不同，是以，自無法以被害人蒲彥廷
          自發現至送台大醫院後已近2 小時，其心跳毫未趨緩
          、血壓毫未下降、護理評估一切正常、意識還能激動
          、行動自如、能從床上跳下逃跑，需合數人之力才能
          將她綁在床上，洗胃過程中仍能全程掙扎云云，即遽
          以否認被害人蒲彥廷未大量服用前開藥物自殺。準此
          ，被告己○○既已有高度之合理懷疑被害人蒲彥廷有
          大量服用前開藥物自殺，雖被害人蒲彥廷之生命跡象
          （已如前述）非常正常，身為急診醫生之被告己○○
          仍然無法以此作為不急救之藉口甚明。
        (3)參之前開之行政院衛生署93年8 月18日衛署醫字第09
          30218279號函所附之行政院衛生署醫事審議委員會鑑
          定書鑑定意見欄(一)載明：「乙型交感神經阻斷劑過量
          或中毒時，臨床上因個人藥物身體反應不同，常見之
          症狀（見參考文獻：Beta-blocker drugs. 《摘自Rx
          List：the internet drug index 》）為心跳徐緩或
          少數有心搏過速、合併不同程度的血壓下降，或完全
          無心跳遲緩卻出現血壓急速下降，小便量減少、意識
          喪失或甚至抽搐，呼吸道痙攣或肺水腫，也有低血糖
          的情形出現（見參考文獻：Beta-blocker overdose.
          Eme rgency medicine ，2002.）」 等語，復依被害
          人蒲彥廷前開病歷之記載，被害人蒲彥廷在急救洗胃
          過程中，心跳、血壓及呼吸有驟停之現象，89年8 月
          10日之尿液毒物篩檢報告中有驗出propranolol ，再
          加上被告己○○、丁○○、甲○○等人供稱：確有洗
          出粉紅色之藥沬等語（見91年度偵續字第124 頁91年
          6 月13日訊問筆錄），本院綜合被害人蒲彥廷之症狀
          、檢驗結果、洗胃時之現象等情判斷，被害人蒲彥廷
          確有大量服用前開藥物自殺無疑。
        (4)依被告己○○於檢察官偵查時供稱：前開藥物不是毒
          品，是醫師的處方中有關心藏血管之用藥，因它的劑
          量太大會引發心跳、血壓降低，甚至中樞神經抽慉的
          副作用，所以無法從血液中看出是否中毒，而只能在
          臨床症狀上看病人的影響，以台大醫院目前的技術沒
          辦法從血液中驗出，我們目前只有幾種藥可以驗出定
          量（見91年度偵續字第124 號卷第47頁背面、94年度
          偵續二字第7 號卷第54頁），是聲請人戊○○、李秋
          旦一再以台大醫院無法提出被害人蒲彥廷血液中有前
          開藥物濃度之檢驗報告，即否認被害人蒲彥廷服用前
          開藥物云云，難以採信。
        (5)被害人蒲彥廷在前開洗胃急救過程中，確有洗出粉紅
          色之藥沬之情，乃係檢察官於91年6 月13日偵查時，
          經以隔離訊問之方式，逐一訊問被告己○○、丁○○
          、甲○○等人，而為其等3 人所供述一致之事實，聲
          請人戊○○、乙○○雖否認前開情事，然聲請人蒲毓
          昌、乙○○一再否認被害人蒲彥廷有服用前開藥物自
          殺，是其2 人否認被害人蒲彥廷有被洗出粉紅色藥沬
          之事云云，憑信性已有疑義，再者，聲請人戊○○、
          乙○○擔心被害人蒲彥廷確有服藥自殺，深怕會有不
          測，天下父母心，其等之心情焦慮如焚，乃人之常情
          ，則以聲請人2 人當時之心情，又要擔心被害人蒲彥
          廷之安危，又要安慰被害人蒲彥廷，使其能接受醫生
          之急救，則聲請人戊○○、乙○○是否能自始至終看
          清被害人蒲彥廷被洗出者，究竟為何物？是否有粉紅
          色藥沬？深有疑義，此外，並無其他積極證據足以使
          本院有確切心證認聲請人戊○○、乙○○前開指訴為
          實在，自難以聲請人戊○○、乙○○片面之指訴，遽
          為被告己○○、丁○○、甲○○等人不利認定之依據
          。
        (6)基上，聲請人戊○○、乙○○否認被害人蒲彥廷有服
          藥自殺，而認被告己○○、丁○○、甲○○等人即逕
          行施以洗胃之醫療行為有過失云云，不足採信。
      2.有關聲請人戊○○、乙○○認被告己○○、丁○○、甲○○洗胃過程急救不當，致被害人蒲彥廷死亡而有過失
        云云：
        (1)參以前開之行政院衛生署92年7 月11日衛署醫字第09
          20211083號函所附之行政院衛生署醫事審議委員會鑑
          定書鑑定意見欄(三)載明：「Propranolol 藥物過量的
          處置在病患仍無明顯藥物不良症狀時，以減少藥物的
          吸收為主（見參考文獻：Goldfranks Toxicologic E
          mergency，seven edit，p746-751.、Archives of E
          mergency Medicine.8 《1 》：8-16 ，1991 Mar.）
          ），放口胃管加活性碳洗胃仍為主要處置方式。但縱
          使已施行洗胃動作，還是要密切監測心肺反應，因洗
          胃或催吐後還是已有吸收的藥物反應，其結果足以致
          死（見參考文獻：Medicine Journal of Australia.
          2 《12》：629-30，1983 Dec 10-24.）。 洗胃當中
          輔以上腹按摩並非醫療新知，早在1981年就有文獻建
          議以傳統洗胃加上適當上腹部按摩，可增加存留藥物
          的洗出率（見參考文獻：Annals of Emergency Medi
          cine.10 《10》：514-7 ，1981 Oct.）」 等語，顯
          見被告己○○決定對被害人蒲彥廷施以洗胃之醫療作
          為，被告丁○○在對被害人蒲彥廷洗胃過程當中，尚
          對其施以腹部按摩，經核並無過失；是聲請人戊○○
          、乙○○認被告丁○○推壓不當乃係被害人蒲彥廷致
          死原因之一云云，顯有誤會。
        (2)所謂「發紺」（Cyanosis），乃指帶氧的血液是鮮紅
          色，但如果缺氧，皮膚就會變成紫藍色，此種現象即
          稱之為「發紺」，一般會出現在手腳、鼻子、耳朵等
          處。輕微的發紺是不易察覺的，通常血液的含氧量低
          過百分之80才會被發覺，如果引起發紺的原因是天氣
          寒冷，就要多穿衣服或開暖氣，如出現呼吸困難或缺
          氧，就要讓患者多吸氧氣。被害人蒲彥廷於前開時間
          經送至台大醫院急診時，雖經護理人員評估四肢有發
          紺（cyanosis）現象，然其血氧濃度（SpO2）約有96
          ％，甚至於是日2 時40分許，其血氧濃度亦有82％，
          有被害人蒲彥廷之病歷資料在卷可稽（見90年度他字
          第688 號第17頁、第18頁背面），是以，由外觀判斷
          被害人蒲彥廷之發紺現象與缺氧程度固不完全相符。
          惟查，護理人員從事護理評估，乃係病人進入診間，
          接觸到病人之第一眼時，病人當時有何狀況所作之記
          錄，業據負責製作前開評估紀錄之證人即台大醫院護
          士佘春熹於檢察官偵查時證稱明確（見91年度偵續字
          第124 號卷第147 頁背面），是該護理人員所作之評
          估亦僅係護理人員就被害人蒲彥廷外觀所作之主觀判
          斷，其準確性自應以儀器所測量之血氧濃度較為正確
          ，準此，被告己○○、丁○○、甲○○等人在為被害
          人蒲彥廷施以急救之過程中，被害人蒲彥廷並未因此
          而有缺氧之現象至明。再者，依被害人蒲彥廷前開病
          歷之記載，被告己○○、丁○○、甲○○等人在為被
          害人蒲彥廷施行急救時，自1 時50分起，即已給予氧
          氣插管，並據記錄病歷之證人佘春熹於檢察官偵查時
          具結證稱明確（已如前述），此外，復查亦無其他積
          極證據足以證明被告己○○、丁○○、甲○○等人事
          後有偽造病歷之記載，則聲請人戊○○、乙○○認被
          告己○○、丁○○、甲○○等人洗胃不當，延誤急救
          ，導致缺氧嚴重，窒息而亡，並為隱瞞全部洗胃方式
          與過程，改變當晚被害人蒲彥廷之關鍵部分臨床症狀
          與處理流程，甚至塗改急診病歷云云，顯屬無稽。
        (3)聲請人戊○○、乙○○雖另指訴：被告己○○、楊穎
          勤、甲○○等人洗胃不當，未注意推壓之逆水、食物
          殘屑進入被害人蒲彥廷口中，滲入肺部、堵塞氣管，
          導致其臉部發青、嘴唇發黑、呼吸困難，而嚴重缺氧
          致死云云，惟查，被害人蒲彥廷於是日3 時30分送入
          急診加護病房時，已無意識的睜眼，肢體有僵直情形
          ，心跳為零、血壓為NBP182／86，昏迷指數為4 分，
          而當時她的口胃管、氣管插管並沒有阻塞物等情，除
          有台大醫院病歷資料在卷可稽外，復據急診加護病房
          護理人員即證人詹麗香於檢察官偵查時具結證稱甚詳
          （見91年度偵續字第124 號卷第55頁背面、第56頁）
          ，而聲請人戊○○於檢察官偵查時亦自承：楊醫師（
          即被告丁○○有幫被害人蒲彥廷抽痰等語（見前開偵
          卷第57頁），佐以被告己○○、丁○○、甲○○等人
          在為被害人蒲彥廷急救時亦有施以氧氣插管（已如前
          述），則衡諸常情，如被害人蒲彥廷確有呼吸道阻塞
          之現象，前開氧氣插管必會出現阻塞物，而此亦可從
          行政院衛生署93年8 月18日衛署醫字第0930218279號
          函所附之行政院衛生署醫事審議委員會鑑定書鑑定意
          見欄(二)載明：「病患呈現發紺，原因應為血行動力驟
          減，造成肺部氧氣無法吸收交換，並非上呼吸道阻塞
          所致」等語足以證之。基上，聲請人戊○○、乙○○
          前開指訴，尚乏證據證明，不足採信。
        (4)所謂吸入性肺炎，往往是因體質較弱、長期臥床者，
          因吸入異物、有毒氣體、甚至於是口腔內之細菌等，
          而導致吸入性肺炎，亦即引起吸入性肺炎之原因不一
          ，是以，台大醫院就被害人蒲彥廷所簽具之死亡證明
          書上，雖有列舉「吸入性肺炎」等語，然是否能據此
          即認是因被告己○○、丁○○、甲○○等人在為被害
          人蒲彥廷施以洗胃之醫療行為不當，致被害人蒲彥廷
          吸入逆水、食物殘屑後，始引發吸入性肺炎（聲請人
          戊○○、乙○○92年9 月8 日聲請再議狀第二段第(四)
          項參照）云云，容有疑義。次查，服用過量之乙型交
          感神經阻斷劑會出現支氣管痙攣，已如前述，而所謂
          支氣管痙攣乃包括支氣管及小支氣管之痙攣（Bronch
          iolar spasm）， 當支氣管及小支氣管的平滑肌收縮
          ，造成Bronchoconstriction （按即支氣管狹窄），
          使肺泡之通氣功能發生問題，又支氣管痙攣之臨床表
          現，有聽診呼吸音有喘鳴，或呼吸音消失，呼吸道內
          壓力增加，胸內氣道壓力明顯上升致靜脈回流受阻，
          心輸出量減少，且持續下降的血氧濃度，有本院自網
          路擷取有關支氣管痙攣之列印資料在卷可參；參以被
          害人蒲彥廷前開病歷所載，其於是日3 時30分被送入
          急診加護病房後之8 月11日9 時55分（pm），即有肺
          炎之症狀即呼吸道清除功能失效，則被害人蒲彥廷是
          否因服用過量之前開藥物而致支氣管痙攣，造成支氣
          管狹窄、肺泡之通氣功能發生問題，因而引發吸入性
          肺炎，亦非無疑，從而，聲請人戊○○、乙○○前揭
          指訴，不足採取。
        (5)基上，聲請人戊○○、乙○○認被告己○○、丁○○
          、甲○○等人為被害人蒲彥廷施以洗胃之醫療行為過
          程有不當云云，不足採信。
      3.有關聲請人戊○○、乙○○認被告己○○、丁○○、甲○○未依服用過量藥物之步驟為被害人蒲彥廷施以急救
        致被害人蒲彥廷死亡而有過失云云：
        (1)依前開之行政院衛生署90年10月25日衛署醫字第0900
          065011號函所附之行政院衛生署醫事審議委員會鑑定
          書鑑定意見欄(二)載明：「按急救當時血氧監測計所示
          為82％，但心搏、呼吸驟停，應為血行動力不足所致
          。故其致死原因為藥物（Inderal）過 量，產生心臟
          功能抑制為合理」等語、93年8 月18日衛署醫字第09
          30218279號函所附之行政院衛生署醫事審議委員會鑑
          定書鑑定意見欄(一)載明：「洗胃當中心跳、血壓及呼
          吸驟停，加上的確洗出大量粉紅色的藥渣，可以肯定
          死者有過量服用乙型交感神經阻斷劑過量的診斷」等
          語，本院參酌被害人蒲彥廷並非因被告己○○、楊穎
          勤、甲○○等人為被害人蒲彥廷施以洗胃之醫療行為
          過洗胃過程急救不當而死亡，已如前述，則被害人蒲
          彥廷乃因大量服用前開藥物自殺致死，堪以認定。
        (2)參以卷附之被害人蒲彥廷所服用之乙型交感神經阻斷
          劑原廠說明書雖有載明：過量服用之治療，包括有：
          密切觀察、住進加護病房、使用胃沖洗、活性碳及瀉
          劑以避免仍在消化道的藥物被吸收，使用血漿或其替
          代品來治療低血壓和休克等語，然而，前者所列舉之
          治療方式，依其治療行為及病患個案狀況之不同而個
          別採用，並非一定要治療醫生依照前開順序逐一進行
          ，再者，急診乃係先行處理急性或重大症狀，並引導
          病患到各科診療就醫，而加護病房乃係病患的狀況較
          不穩定，需要密集的觀察，或是任何原因而有必要加
          護照顧時，方使用之，兩者有其密切關聯，是以，被
          告己○○對被害人蒲彥廷先施以洗胃之醫療行為，以
          避免已吃進消化道之前開藥物被吸收，進而再安排住
          進急診加護病房予以24小時觀察及照護，其醫療行為
          經核並無不當。
        (3)依台大醫院前開病歷之記載，當被害人蒲彥廷出現心
          搏、呼吸驟停、嘴角發紺等症狀時，被告己○○除立
          即建立氣管內插管接呼吸器及胸外心臟按摩外，尚有
          對被害人蒲彥廷施以Bosmin及Dopamin 等藥物，而前
          開藥物乃係藉以收縮末梢血管與毛細管，亢進心臟機
          能，有本院自網路擷取前開藥物作用資料在卷可稽，
          又被告己○○復在被害人蒲彥廷恢復心跳後即將其送
          入加護病房密集觀察治療，則被告己○○前開急救治
          療行為，經核並無不符合急救作業流程之處。
        (4)基上，聲請人戊○○、乙○○指訴被告己○○未依乙
          型交感神經阻斷劑原廠使用說明之治療方式治療，並
          同時使用點滴、葡萄糖水或適時給予強心劑，但在被
          害人蒲彥廷臉部發黑時，均未即時處理，以致喪失了
          搶救被害人蒲彥廷之黃金時機，而有過失云云，不足
          採憑。
      4.綜上，被害人蒲彥廷乃大量服用前開藥物致死，與被告
        己○○、丁○○、甲○○等人前開醫療行為無涉。被告
        己○○、丁○○、甲○○等人前開醫療行為並無過失，
        堪以認定。行政院衛生署醫事審議委員會歷經4 次鑑定
        ，亦均認前開被告無任何過失，有各該鑑定書附卷足資
        參照（已如前述），益徵被告己○○、丁○○、甲○○
        等人所辯，尚屬可採，聲請人戊○○、乙○○前開指訴
        ，不足採信。
      5.至台灣高等法院檢察署94年12月27日94年度上聲議字第
        3472號處分書中第11頁第1 行中所提及之「若未服藥自
        殺，何以會暈厥致須緊急送醫？」云云，本院核諸被害
        人蒲彥廷之病歷、聲請人戊○○、乙○○之指訴及被告
        己○○、丁○○、甲○○等人於檢察官偵查時之供述，
        被害人蒲彥廷送醫時確無暈厥現象，然尚無法據此推翻
        本院前開認定，遽認被告己○○、丁○○、甲○○等人
        有何過失，附此敘明。
    (五)聲請人戊○○、乙○○復指訴被告丙○○企圖規避台大醫
      院洗胃不當致人於死，而偽造台大醫院89年9 月22日校附
      醫急字第20193 號函、89年11月10日校附醫社字第26117
      號函等公文書，並主導塗改被害人蒲彥廷在台大醫院急診
      當日之病歷資料，包括生命徵象資料、護理評估欄、護理
      紀錄欄等云云，惟查：
      1.依聲請人戊○○、乙○○分別所提出92年2 月6 日、93
        年1 月8 日、93年10月7 日之告訴補充理由狀、聲請再
        議狀、92年10月29日追加告訴狀（見91年度偵續字第12
        4 頁第133 頁以下、92年度偵續一字第121 號卷第35頁
        以下、第88頁以下、93年度他字第569 號卷），就被告
        丙○○如何偽造文書，雖有詳細指訴，然而，聲請人戊○○、乙○○均係以被害人蒲彥廷非大量服藥致死，而
        係被告己○○、丁○○、甲○○等人急救不當，致被害
        人蒲彥廷缺氧致死為其主要論據，並據此推測被告丙○○為模糊被害人蒲彥廷死亡真相而主導前開犯嫌。其2
        人主觀上所偏執之事實，已與本院之認定有所不符，已
        如前述，則聲請人戊○○、乙○○前開指訴，是否屬實
        ，容有疑義。
      2.依被告己○○於檢察官偵查時供稱：台大醫院回函資料
        是院內同仁去找的，經過開會討論紀錄結論，被告丙○○也是這個案子當事人，他沒有辦法主導臨床症狀處理
        流程及急診病歷的記載等語（見94年度偵續二字第7 號
        第55頁、第56頁），準此，台大醫院前開回函既係由台
        大醫院另行開會討論，得到結論後始發文，自難認被告
        丙○○對此有何偽造公文書之犯行。
      3.被害人蒲彥廷前開護理紀錄，均係由護士佘春熹據實製
        作，業經佘春熹於檢察官偵查時具結證稱明確（見91年
        度偵續字第124 號卷第147 頁背面、第148 頁、92年度
        偵續一字第121 號卷第80頁、第81頁），核與被告己○○前開所供相符，則前開護理紀錄既係護士佘春熹據實
        製作，自與被告丙○○無涉。
      4.綜上，聲請人戊○○、乙○○前開指訴，純屬推測，尚
        乏證據證明。
四、綜合以上所述，原不起訴處分及駁回再議聲請之處分書認聲
    請人戊○○、乙○○指訴被告己○○、丁○○、甲○○等人
    涉犯業務過失致死罪嫌、被告丙○○涉犯偽造文書罪嫌等犯
    罪嫌疑不足，經核與卷內現存事證並無不合，是原檢察官及
    台灣高等法院檢察署檢察長據此就被告等人所涉之業務過失
    致死、偽造文書等案件予以不起訴處分及駁回再議之聲請，
    於法自無違誤。聲請意旨仍執前詞，以原處分多有未審究之
    處、顯有誤解原事實之虞等事由，據以指摘原處分違法而聲
    請交付審判，為無理由，應予駁回。
五、依刑事訴訟法第258條之3第2項前段，裁定如主文。
中    華    民    國    95    年    2     月    16    日
                  刑事第七庭  審判長法  官  梁耀鑌
                                    法  官  蕭清清
                                    法  官  蔡守訓
以上正本證明與原本無異。
本裁定不得抗告。
                                    書記官  廖純瑜
中    華    民    國    95    年    2     月    16    日


司法院資訊處製作；財團法人民間司法改革基金會備份。
